【裁判字號】    95,交簡上,26
【裁判日期】    950829
【裁判案由】    業務過失致死
【裁判全文】
台灣屏東地方法院刑事判決      95年度交簡上字第26號
上  訴  人  臺灣屏東地方法院檢察署檢察官
被      告  甲○○
上列上訴人因被告涉犯業務過失致死案件，不服台灣屏東地方法
院95年度交簡字第182 號中華民國95年3 月31日第一審簡易判決
（聲請簡易判決處刑案號95年度偵字第889 號），提起上訴，本
院管轄之第二審合議庭判決如下：
    主  文
上訴駁回。
    事  實
一、甲○○為水果批發商，平日以貨車載運水果批發為業，於民
    國95年1 月12日上午4 時50分許，從高雄縣美濃鎮吉洋里，
    駕駛車牌號碼9W-4476 號自用小貨車運送水果，欲前往屏東
    縣里港鄉方向。嗣於同日上午6 時許，甲○○駕駛前揭自用
    小貨車行經屏東縣里港鄉○○村○○路138 號前（即省道台
    三線417 點5 公里處），本應注意汽車行駛時，駕駛人應注
    意車前狀況，隨時採取必要之安全措施，而當時天候晴、路
    面乾燥無缺陷、視距良好，雖為晨間，但有路燈，並無不能
    注意之情事，竟疏未注意車前狀況，適有行人周萬長，本應
    注意在設有行人穿越道之路段，必須從行人穿越道穿越道路
    ，竟疏於注意，貿然橫越三和路，甲○○見狀避、煞皆已不
    及，遂撞擊周萬長，致周萬長受有左、右胸肋骨骨折；右大
    腿、小腿骨折；頭部外傷合併腦挫傷之傷害，經送往財團法
    人屏東基督教醫院（下稱屏基醫院）急救後，仍因傷重不治
    死亡。甲○○於肇事後，有偵查犯罪權限之機關或人員尚末
    發覺前，即主動向到場處理之員警坦承為肇事者，嗣並接受
    裁判。
二、案經臺灣屏東地方法院檢察署檢察官簽分偵查起訴。
    理  由
一、前開時、地發生車禍肇事致被害人周萬長死亡之事實，業據
    被告甲○○自白不諱，並有道路交通事故現場圖、道路交通
    事故調查報告表（一）；（二）、屏基醫院之診斷證明書各
    1 份、現場及肇事車輛照片數張附卷可稽。另本件車禍被害
    人周萬長確因本件車禍受傷死亡，亦經檢察官督同法醫相驗
    屬實，製有相驗筆錄、相驗屍體證明書、驗斷書在卷可憑。
    按汽車行駛時，駕駛人應注意車前狀況，隨時採取必要之安
    全措施，此道路交通安全規則第94條第3 項定有明文。被告
    甲○○駕車，自應注意上述道路交通安全規則之規定，且當
    時雖為晨間，但有路燈，被告甲○○竟於撞擊被害人周萬長
    前，皆未注意到周萬長欲橫越馬路，至肇事後，才警覺踩煞
    車，被告應有過失。而被告之過失行為與被害人周萬長之死
    亡間，具有相當因果關係，且被告於駕駛自用小貨車載運水
    果販賣之途中發生車禍，業具被告陳述在卷，故其業務過失
    致死犯行，堪以認定。
二、按「行為後法律有變更者，適用行為時之法律。但行為後之
    法律有利於行為人者，適用最有利於行為人之法律。」，刑
    法第2 條第1 項定有明文。
１、關於自首，修正後刑法規定：「得減輕其刑」，與修正前刑
    法第62條前段規定：「減輕其刑」不同，比較新舊法結果，
    應以修正前規定較有利於被告，故依刑法第2 條第1 項前段
    規定，應適用修正前第62條規定較有利被告。
２、又按94年2 月2 日公布並於95年7 月1 日施行之修正刑法第
    41條第1 項有關易科罰金折算標準，由舊刑法第41條第1 項
    規定「得以1 元以上3 元以上」折算一日，提高為「以新臺
    幣1,000 元、2,000 元、3,000 元折算一日」，並刪除「因
    身體、教育、職業或家庭之關係，執行顯有困難者」之條件
    ，第2 項增訂「前項規定於數罪併罰，其應執行之刑未逾6
    月者，亦適用之。」，此為科刑規範事項之變更，而修正前
    之折算標準，係以1 元以上3 元以上折算一日，再依修正前
    罰金罰鍰提高標準條例第2 條規定，就其原定數額提高為
    100 倍折算1 日，亦即以銀元100 元至300 元（經折算為新
    臺幣後，應以新臺幣30 0元至900 元）折算1 日，顯以修正
    前刑法折算標準對行為人有利，故依刑法第2 條第1 項前段
    ，本案應依修正前刑法第41條第1項 前段、修正前罰金罰鍰
    提高標準條例第2 條之規定諭知易科罰金之折算標準。
三、核被告甲○○所為，係犯刑法第276 條第2 項之業務過失致
    死罪。被告於肇事後，有偵查犯罪權限之機關或人員尚不知
    為何人肇事前，主動向到場員警坦承肇事，並接受裁判等情
    ，有屏東縣警察局道路交通事故肇事人自首情形紀錄表1 紙
    附卷可按，爰依修正前刑法第62條前段之自首規定, 減輕其
    刑。原審審酌被告無犯罪前科、素行良好、過失程度、被害
    人於本件車禍與有過失、被告犯後坦承犯行、態度良好等一
    切情狀，依刑事訴訟法第449 條第1 項前段、第454 條第2
    項，刑法第276 條第2 項、修正前刑法第41條第1 項前段、
    第62 條 前段，罰金罰鍰提高標準條例第1 條前段、修正前
    罰金罰鍰提高標準條例第2 條，量處有期徒刑5 月，並諭知
    易科罰金之折算標準，其認事用法，均無不合，量刑亦屬妥
    適（原審法院就前述法律修正後之規定，雖未及比較適用，
    然經比較新舊法之結果，適用舊法之規定，對被告並無不利
    ，亦即原審法院適用舊法之規定，並無不當）。被告上訴意
    旨空言指摘被告迄未賠償損害，原審判決不當，顯無理由，
    應予駁回，其就損害賠償部份應循民事救濟途徑解決，附此
    敘明。
據上論斷，應依刑事訴訟法第455 條之1 第1 項、第3 項、第
368 條，判決如主文。
本案經檢察官葉容芳到庭執行職務。
中    華    民      國      95    年   8    月  29    日
                    刑事第五庭
                              審判長法  官  石家禎
                                    法  官  楊文廣
                                    法  官  林家聖
以上正本證明與原本無異。
不得上訴。
中    華    民      國      95    年   8    月  29    日
                                    書記官  林鴻仁


司法院資訊處製作；財團法人民間司法改革基金會備份。
